【裁判字號】    98,上易,480
【裁判日期】    980331
【裁判案由】    贓物
【裁判全文】
臺灣高等法院刑事判決                 98年度上易字第480號
上  訴  人  甲○
即  被  告
                    現另案於臺灣桃園女子監獄執行中
上列上訴人因贓物案件，不服臺灣臺北地方法院97年度易字第18
16號，中華民國97年8月27日第一審判決（起訴案號：臺灣臺北
地方法院檢察署97年度偵字第6536號），提起上訴，本院判決如
下：
    主  文
上訴駁回。
    事  實
一、甲○明知李式強之汽車駕照一張、禹建文之身份證一張、臺
    北市立大理高級中學財產即DISCOVERY之吳哥窟、海嘯、伊
    斯坦堡傳奇、阿爾卑斯山等DVD光碟片共四片，係來路不明
    之贓物（李式強之汽車駕照係於民國（下同）96年12月24日
    下午6時許，在臺北市○○區○○街2段87巷25弄1號2樓失竊
    ；禹建文之身份證係於96年12月8日上午8時許，在臺北市○
    ○區○○路1段103巷8弄22號失竊；上開DVD光碟片四片係於
    97  年1月初，在臺北縣烏來鄉○○路30號7樓失竊），竟基
    於收受贓物之犯意，於不詳時地，自真實姓名年籍不詳之成
    年人，收受上開贓物，而將李式強汽車駕照及禹建文身份證
    藏放在其臺北市○○區○○路4段107巷23號住處房間電視機
    下的櫃子小抽屜內，另將上開DVD光碟片四片藏放另一房間
    上舖之雜物箱內。嗣於97年3月12日下午4時50分許，經警持
    搜索票至其住處搜索扣得前述贓物，始悉上情。
二、案經臺北縣政府警察局新店分局報告臺灣臺北地方法院檢察
    署檢察官偵查後起訴。
    理  由
一、證據能力部分：按被告以外之人於審判外之言詞或書面陳述
    ，除法律有規定者外，不得作為證據；又被告以外之人於審
    判外之陳述，雖不符合同法第159條之1至第159條之4之規定
    ，但經當事人於審判程序同意作為證據，法院審酌該言詞陳
    述或書面陳述作成時之情況，認為適當者，亦得為證據。當
    事人、代理人或辯護人於法院調查證據時，知有第159條第1
    項不得為證據之情形，而未於言詞辯論終結前聲明異議者，
    視為有前項之同意，刑事訴訟法第159條第1項及第159條之5
    分別定有明文。查本判決下列所引用之各該被告以外之人李
    中庸、陳信宏於審判外之陳述（包含書面陳述），皆屬傳聞
    證據，惟被告雖知上開證據資料為傳聞證據，但於準備程序
    及審判期日中均表示無意見而不予爭執，且迄至言詞辯論終
    結前亦未再聲明異議，審酌上開證據資料製作時之情況，尚
    無違法不當及證明力明顯過低之瑕疵，亦認為以之作為證據
    應屬適當，故揆諸前開規定，爰逕依刑事訴訟法第159條之5
    規定，認前揭證據資料均例外有證據能力。
二、上訴人即被告甲○固坦承於上述時地經警搜索其住處扣得李
    式強之駕照、禹建文之身分證各一張及大理高中所有之DVD
    四片，惟否認有何收受贓物之犯行，辯稱略以：「從未見過
    扣案物品，可能是高玉桂、盧方正借住於住處時所留」等語
    。經查：
(一)、李式強駕照、禹建文身分證各一張及大理高中所有之DVD四
    片分別於上述時、地遭竊後，經警於97年3月12日在臺北市
    文山區○○○○段107巷23號被告住處搜索時尋獲之事實，業
    據被告坦承不諱，核與證人李式強、禹建文、杜天佑證述其
    持有之駕照、身分證或DVD遭竊等情相符，並有照片、贓物
    認領保管單在卷可稽，且有上述李式強駕照、禹建文身分證
    各一張及大理高中所有之DVD四片扣案可佐，是以在被告住
    處查獲贓物之事實堪以認定。
(二)、依證人即查獲員警李中庸於偵查具結證稱：「李式強駕照、
    禹建文身分證各一張係於被告居住之房間（位於大門進入後
    右手邊）電視機櫃子之小抽屜內扣得，且被告住處大門係有
    上鎖」（97年度偵字第6536號卷第76、77頁），以及證人即
    查獲員警陳信宏於偵查具結證稱：「DVD四片係於另一房間
    （位於大門進入後左手邊）裡上舖之雜物箱內查獲，該房間
    上舖堆四、五個箱子，下舖也是堆放雜物，看起來不像有人
    居住」等語，足認搜索地點確係被告所管領使用。參以證人
    高玉桂、盧方正均具結證述：「其等先後居住上述有上下舖
    之房間時並未見過扣案之DVD四片，被告並自承其住處被查
    獲時並無他人居住」等情（原審卷第21頁），堪認上述扣案
    物品應係被告刻意藏放於抽屜及雜物箱內。佐以該等扣案物
    品一望即知為他人所有，來路有疑，被告仍予藏放，主觀上
    確有收受贓物之犯意。被告辯稱：「從未見過扣案物品，可
    能是高玉桂、盧方正借住於住處時所留」等語，顯係卸責之
    詞，不足採信。
(三)、按「認定犯罪事實所憑之證據，並不以直接證據為限，即綜
    合各種間接證據，本於推理作用，為認定犯罪事實之基礎，
    如無違背一般經驗法則，尚非法所不許（44年台上字第702
    號判例）」，前述贓物係在被告住處之抽屜及雜物箱內查獲
    ，足見被告應明知係贓物而收受。綜上，被告收受贓物之事
    證明確，其犯行堪予認定，應予依法論科。
三、論罪科刑部分：
(一)、核被告甲○所為，係犯刑法第349條第1項之收受贓物罪。原
    審認被告罪證明確，並適用刑事訴訟法第284條之1、第299
    條第1項前段，刑法第349條第1項、第41條第1項前段，刑法
    施行法第1條之1之規定，審酌被告一時貪圖方便，而收受他
    人失竊之贓物，惟斟酌其生活狀況、品行、智識程度，犯罪
    動機、手段尚稱單純，所收受之贓物並已歸還被害人，及其
    犯罪後態度等一切情狀，量處拘役貳拾日，並諭知如易科罰
    金，以新臺幣壹仟元折算壹日。
(二)、經核原判決認事用法並無不合，量刑之諭知亦屬妥適，上訴
    人即被告上訴意旨仍執前詞否認犯罪，指摘原判決不當，為
    無理由，應予駁回。
據上論斷，應依刑事訴訟法第368條，判決如主文。
本案經檢察官楊秀蘭到庭執行職務。
中    華    民    國    98    年    3     月    31    日
                  刑事第十二庭  審判長法  官   蔡永昌
                                      法  官   陳榮和
                                      法  官   施俊堯
以上正本證明與原本無異。
不得上訴。
                                      書記官   顧哲瑜
中    華    民    國    98    年    4     月     1    日
附錄：本案論罪科刑法條全文
中華民國刑法第349條（普通贓物罪）
收受贓物者，處3年以下有期徒刑、拘役或5百元以下罰金。搬運
、寄藏、故買贓物或為牙保者，處5年以下有期徒刑、拘役或科
或併科1千元以下罰金。
因贓物變得之財物，以贓物論。


司法院資訊處製作；財團法人民間司法改革基金會備份。
